臺灣高等法院高雄分院刑事判決       100年度上易字第1115號
上  訴  人
即  被  告  黃琪輝
上列上訴人因業務侵占案件，不服臺灣高雄地方法院100 年度審
易字第1531號中華民國100年9月30日第一審判決（起訴案號：臺
灣高雄地方法院檢察署100 年度偵字第10436 號），提起上訴，
本院判決如下：
     主  文
上訴駁回。
     理  由
一、按不服地方法院之第一審判決而上訴者，須提出上訴書狀，
    並應敘述具體理由，上訴書狀未敘述上訴理由者，應於上訴
    期間屆滿後20日內補提理由書於原審法院。逾期未補提者，
    原審法院應定期間先命補正。但上訴書狀已敘述理由，惟所
    敘述者非屬具體理由，則屬不符上訴之法定程式，由第二審
    法院以其上訴不合法律上程式，判決駁回，不生定期命補正
    之問題，刑事訴訟法第350 條第1 項、第361 條、第362 條
    、第367 條定有明文。
二、次按，上開所稱「上訴書狀應敘述具體理由」，係指須就不
    服之判決為具體之指摘而言，如僅泛稱原判決認事用法不當
    或採證違法、判決不公等，均非具體理由（法院辦理刑事訴
    訟案件應行注意事項第162 點參照）；復按所謂具體理由，
    必係依據卷內既有訴訟資料或提出新事證，指摘或表明第一
    審判決有何採證認事、用法或量刑等足以影響判決本旨之不
    當或違法，而構成應予撤銷之具體事由，始克當之（例如：
    依憑證據法則具體指出所採證據何以不具證據能力，或依憑
    卷證資料，明確指出所為證據證明力之判斷如何違背經驗、
    論理法則）；倘僅泛言原判決認定事實錯誤、違背法令、量
    刑失之過重或輕縱，而未依上揭意旨指出具體事由，或形式
    上雖已指出具體事由，然該事由縱使屬實，亦不足以認為原
    判決有何不當或違法者（例如：對不具有調查必要性之證據
    ，法院未依聲請調查亦未說明理由，或援用證據不當，但除
    去該證據仍應為同一事實之認定），皆難謂係具體理由，俾
    與第二審上訴制度旨在請求第二審法院撤銷、變更第一審不
    當或違法之判決，以實現個案救濟之立法目的相契合，並節
    制濫行上訴」（最高法院97年度台上字第892 號判決意旨參
    照）。是如上訴理由書狀並未依據卷內訴訟資料，具體指摘
    原判決認事用法有何違法或不當之情形，即屬上訴未敘述具
    體理由。
三、另按刑之酌減、量定及定執行刑等，為法院依實體法或程序
    法等相關規定，得依職權審酌、自由裁量之事項，不得任意
    指摘，必須具體表明原審判決所為自由裁量之行使，未合乎
    法律之目的，違背內部性界限，而屬權利濫用之違法，或違
    反比例原則、平等原則、公平正義等法則，始足當之，否則
    非屬具體理由，可逕由程序上予以駁回（最高法院80年台非
    字第473 號判例意旨及71年3 月2 日71年度第3 次刑事庭會
    議決議三之意旨參照）。
四、本件上訴人即被告黃琪輝（下稱被告）因犯業務侵占罪，經
    原審判處有期徒刑柒月在案。而被告於上訴期間之民國（下
    同）100 年10月13日向原審法院提出上訴狀，上訴理由略以
    ：「告訴人老闆都未出庭，如老闆出庭，即知被告員工在事
    發前一晚，只是單純受到無理責罵，而負氣離開公司，根本
    無任何侵占的絲毫動機，在黎明專案、政府輔助中、高齡就
    業，參與收費就業工作第五天的被告，在大夜班時，竟受老
    闆斥責，挫折、沮喪，隔早負氣離職，這就單純事發過程，
    當然老闆如無臨時訓責，定絕無發生此事件可能，但被告亦
    不能辯解藉口老闆之故，才做出此事的適當性，所以被告落
    於兩難，但受徒刑之罪，實更為不可承受之輕。」等語。
五、經查，本件被告於原審對其被訴業務侵占之犯罪事實，已坦
    承並認罪在案，原審以被告對犯罪事實所為具任意性之自白
    ，與事實相符，而據以論罪科刑，認事用法並無違誤，被告
    上訴書狀未依卷內既有訴訟資料，或提出新事實、新證據，
    指摘或表明第一審判決有何採證認事、用法或量刑等足以影
    響判決本旨之錯誤、不當或違法，而構成應予撤銷之具體事
    由，徒以「受老闆無理責罵，而負氣離開公司，根本無任何
    侵占的絲毫動機」等為由，單純否認犯罪，顯屬空泛而非上
    訴之具體理由，此外，被告上訴意旨，亦未具體明確指出原
    審判決認定事實，究竟如何違背客觀存在之經驗法則或論理
    法則，核被告提出之上訴書狀，並未具備「應敘述具體理由
    」之要件甚明。
六、綜上所述，被告所提出之上訴理由，既非依據卷內既有訴訟
    資料或提出新事證，具體指摘原判決上開採證認事，有何足
    以影響判決本旨之不當或違法，而構成應予撤銷之具體事由
    ，徒以上開情詞，主張其無侵占之犯罪動機，指摘原判決認
    定事實錯誤，請求撤銷原判決云云，依據首揭說明，被告所
    提之前述上訴理由，核與刑事訴訟法第361 條第2 項所稱「
    具體理由」顯非相當，其上訴顯屬違背法律上之程式，應由
    本院依同法第367 條前段、第372 條規定，不經言詞辯論，
    判決如主文。
據上論斷，應依刑事訴訟法第367 條前段、第372 條，判決如主
文。
中    華    民    國  100     年    11   月    21    日
                刑事第五庭    審判長法  官  曾永宗
                                    法  官  任森銓
                                    法  官  鍾宗霖
以上正本證明與原本無異。
不得上訴。
中    華    民    國   100    年    11    月    21    日
                                    書記官  邱麗莉